【裁判字號】    96,訴,1247
【裁判日期】    971029
【裁判案由】    詐欺
【裁判全文】
灣臺北地方法院刑事判決              96年度訴字第1247號
公  訴  人  臺灣臺北地方法院檢察署檢察官
被      告  甲○○
上列被告因詐欺等案件，經檢察官提起公訴（95年度偵字第
24682 號），本院判決如下：
    主  文
甲○○共同連續意圖為自己不法之所有，以詐術使人將本人之物
交付，處有期徒刑壹年肆月，減為有期徒刑捌月。
    事  實
一甲○○與真實姓名年籍均不詳，自稱「黃麥克」、「表弟」等
  多名成年男子，共同基於意圖為自己不法所有之概括犯意聯絡
  ，明知黃麥克所販賣之物品並無任何療效，仍先後為下列行為
  ：
(一)甲○○先於94年5 月間前往臺北市○○路○ 段201 號臺北榮民
  總醫院，利用丁○觀看治療糖尿病廣告之機會與之攀談，進而
  推銷宣稱可治癒糖尿病、骨頭痠痛之藥品，並以其婆婆同因糖
  尿病求診某醫生，服藥後即見效等語，使丁○同意隨之前往求
  診，甲○○即以電話指示與其有犯意聯絡之真實姓名年籍不詳
  年約40、50歲成年男子驅車接往社子某棟住宅1 樓，由甲○○
  向丁○介紹另名在場與其有犯意聯絡之真實姓名年籍不詳年約
  40、50歲成年男子為醫生，並陳述丁○之情況，該名男子即取
  出數盒盒裝物品，佯稱此種藥很難拿，係其父流傳之藥方，治
  療糖尿病及骨頭酸痛極具療效等語，要求丁○以2000元購買甕
  1 個，並購買酒及不明物品放入甕內泡製，合計要價（新臺幣
  ）10多萬元，甲○○則於丁○因無力購買，正在猶豫之際，在
  旁佯稱該包藥原係其所欲購買，先讓予丁○，如丁○錢不夠，
  即欲購買該包藥等語，該名自稱醫生之男子亦附和願意以5、6
  萬元出售，使丁○陷於錯誤，誤信該份不明藥物確有治療糖尿
  病及骨頭痠痛之療效，且可以較低之價格購得，而同意以5 萬
  8000元購買，由在場另名與其有犯意聯絡之真實姓名年籍不詳
  成年男子當場將藥及酒倒入甕內浸泡，並代為送回丁○住處，
  丁○則自家中拿取2 萬元交付該名男子，次日再打電話予該名
  自稱醫生之男子，約在橋頭交付餘款3 萬8000元。嗣丁○查看
  泡製酒及不明物品之甕時，發現甕內留有塑膠袋，始驚覺受騙
  ，由本院派警前往丁○住處扣得藥酒1瓶。
(二)甲○○承前詐欺之犯意，與不知情之王再來（業經檢察官另為
  不起訴處分）於94年6月27日上午10點左右前往臺北巿中山區
  ○○○路2段92號馬偕醫院，甲○○在領藥區等候尋找詐騙目
  標，嗣向於該處等候領藥之乙○○攀談，得知乙○○有中風之
  疾，即佯稱其婆婆與父親王再來均為中風所苦，均因服用黃麥
  克之藥品而痊癒，且無須任何費用，乙○○遂隨甲○○、王再
  來共同前往臺大醫院附近住宅與黃麥克見面，由黃麥克取出2
  包非屬藥事法所規範之黑褐色塊狀固體（合計31小塊，包裝為
  2 包），與甲○○共同佯稱該等物品極具治療中風之療效，且
  取得不易，並可優待等語，致乙○○陷於錯誤，誤信黃麥克與
  甲○○所稱之物品確有治療中風之功能，同意以5萬5000元購
  買，黃麥克並指示真實姓名年籍均不詳，與其等有犯意聯絡，
  自稱係其表弟之成年男子駕駛車號2667-FY自用小客車搭載乙○○返回臺北縣三重市○○街住處取得5萬5000元現金後，交
  付2 包物品予乙○○。嗣因年代新聞攝影記者黃俊仁自馬偕醫
  院全程跟拍而報警處理，為警於97年6月28日在臺北市○○街1
  號臺大醫院內逮捕準備重施故技之甲○○及王再來，並扣得乙○○所有之黑褐色塊狀固體31小塊，乙○○始知受騙。
(三)甲○○承前詐欺之犯意，於94年6 月27日中午再度前往臺北巿
  中山區○○○路○ 段92號馬偕紀念醫院，自稱謝太太，本性王
  ，在領藥區向於該處等候領藥之丙○○及其配偶攀談，得知丙○○身受糖尿病之苦，即告稱其友人在幫人看病，有治糖尿病
  的藥，其本身吃過後因此痊癒，丙○○及其配偶遂隨被告前往
  搭計程車前往杭州南路（或紹興南路附近，地址不詳）一處住
  宅與黃麥克見面，由黃麥克佯以觀眼、把脈等行為問診，繼而
  取出黑色藥膠，佯稱以米酒浸泡75天後燉煮服用，治療糖尿病
  極具療效等語，致丙○○陷於錯誤，誤信該等黑色藥膠確有甲○○與黃麥克所宣稱可治療糖尿病之療效，同意以3 萬元購買
  ，甲○○並指示在場另名與之有犯意聯絡之真實姓名年籍均不
  詳之成年男子載送丙○○前往板橋新海郵局領出3 萬元，由該
  名男子取得3 萬元後離去。嗣因年代新聞報導甲○○與黃麥克
  等人共同詐騙乙○○之情，丙○○始知受騙。
二案經丁○、乙○○、丙○○訴由臺北市政府警察局中山分局報
  請臺灣臺北地方法院檢察署檢察官偵查起訴，
    理  由
一被告以外之人於審判外之言詞或書面陳述，除法律有規定者外
  ，不得作為證據，刑事訴訟法第159條第1項固有明文；惟被告
  以外之人於審判外之陳述，雖不符同法第159條之1至之4 規定
  ，而經當事人於審判程序同意作為證據，法院審酌該言詞陳述
  或書面陳述作成時之情況，認為適當者，亦得為證據。又當事
  人、代理人或辯護人於法院調查證據時，知有第159條第1項不
  得為證據之情形，而未於言詞辯論終結前聲明異議者，視為有
  前項之同意，同法第159條之5亦定有明文。本件公訴人及被告
  甲○○於本院準備程序及審判程序中對於本案相關證人於偵查
  中之證述暨其他相關具傳聞性質之證據資料之證據能力，均表
  示沒有爭執，且迄於言詞辯論終結前亦未聲明異議。本院審酌
  本案證人之陳述及證據資料作成時之情況，核無違法取證或其
  他瑕疵，認為以之作為證據為適當，前述證人於審判外之陳述
  及相關證據資料，自得做為證據。
二認定犯罪事實所憑之證據及理由：被告雖坦承於94年6 月24日
  上午及下午先後前往臺北市○○○路○ 段92號馬偕紀念醫院與
  告訴人乙○○、丙○○攀談，並推銷宣稱可治癒中風、糖尿病
  之物品（本院卷第101 頁反面）之情，但否認有詐欺取財犯行
  ，辯稱：沒有騙他們（本院卷第12頁），當時有跟告訴人乙○○說藥這麼貴，不要買（同卷第39頁反面）。另否認有詐騙告
  訴人丁○之行為，辯稱：其沒見過告訴人丁○，是到檢察官那
  邊才看到（本院卷第38頁）云云。本院認為：
(一)證人即告訴人乙○○於本院審理時結證稱：其於94年6 間前往
  馬偕醫院就診，在椅子等著抽血時，被告有過來與其交談（當
  庭指認），問其怎麼了，其告稱中風10幾年了，被告說她婆婆
  也中風，吃好了，剩的給她爸爸吃，也吃快好了，並稱她剛好
  要去拿藥，約其一同去醫生那邊拿藥，其告稱沒錢，被告說沒
  關係，醫生會開藥單供其抓藥，不用錢，並當場打電話說明其
  中風之情，隨即叫計程車載其至臺大附近，計程車上還有一個
  人自稱是被告父親的人。到了一處民宅，1 位年約40、50歲之
  男子自稱姓黃，直接拿藥出來，說那個要爬到幾丈高去採，很
  難採，還要花多少天去熬，這個藥很好，吃好再叫其兒子到南
  部買，並說這些是被告的父親要買的，先讓出來，且當場打電
  話，內容是問他爸爸說上次訂藥那個人已經往生了，有位師姐
  說要，可不可以先給，挪很久，才挪出一些藥來，1包要3萬元
  ，2包6萬，1包裡面16塊，1次1塊用3碗水去熬。其告稱沒那麼
  多錢，被告說那個藥很好，稱其係在馬偕醫院遇到的師姐，並
  沒有說藥很貴，叫其不要買。該名黃姓男子說他是要做善事，
  少拿一點沒關係，叫1 個自稱是他表弟的男子載其回住處拿錢
  。其返回住處後湊足約5 萬多都交給該名自稱表弟之男子，2
  名記者1 男1 女跟著其回家，來按門鈴後，載其回住處該名男
  子說「你們聊，我先走了」，就離開了（本院卷第38頁反面至
  第39頁反面）等語。證人即年代新聞攝影記者黃俊仁於檢察官
  訊問時結證稱：其當時接到民眾檢舉有人在馬偕醫院賣假鹿茸
  ，遂前往馬偕醫院查看，看見被告在領藥處吃早餐吃很久，大
  概吃了半個小時也沒領藥，也沒看病，一直走來走去看別人的
  藥包，大約1 個小時，覺得很奇怪就拍她，拍到一半攝影機壞
  了，回去拿另一部攝影機，來回大概花了20分鐘，回到馬偕醫
  院，被告正在與一位老婆婆搭訕，其並未太靠近，所以沒有聽
  到內容，但看到那位老婆婆擺手說不要，被告又找下一個婆婆
  噓寒問暖，被告就跟她爸爸一起去幫那位婆婆拿藥，接著一起
  上計程車，到了一處民宅，他們都上去，出來之後有一位陌生
  男子提著1包藥，陪婆婆上一臺白色自用小客車，車號2667-FY
  ，後來婆婆拿錢給那名陌生男子（94年度偵字第19594 卷第83
  至84頁）等語。由證人乙○○、黃俊仁前述證言，參以被告於
  檢察官詢問時坦承有介紹證人乙○○前往黃麥克處看病（94年
  度偵字第19594 號卷第102 頁），有介紹證人乙○○買藥，並
  帶往購買（同卷第122頁）等語可知，被告於94年6月27日上午
  前往馬偕紀念醫院與證人乙○○攀談，得知證人乙○○有中風
  之疾，即告稱其婆婆與父親王再來均為中風所苦，均因服用黃
  麥克之藥品而痊癒，且無須任何費用，證人乙○○遂隨被告及
  王再來共同前往臺大醫院附近住宅與黃麥克見面，由黃麥克取
  出扣案黑褐色塊狀固體（合計31小塊。包裝為2包），與被告
  共同佯稱該等物品治療中風極具療效，且取得不易，並可優待
  等語，致證人乙○○陷於錯誤，誤信扣案物品確有被告與黃麥
  克宣稱可治療中風之療效，同意以5萬5000元購買，黃麥克並
  指示自稱表弟之成年男子駕駛2667-FY自用小客車搭載證人乙○○返回臺北縣三重市○○街住處取款，並交付扣案物品等情
  ，堪以認定。
(二)證人即告訴人丙○○於本院審理時結證稱：於94年6 月間到馬
  偕醫院看病，其與太太坐在椅上等號碼要領藥，被告過來與其
  等聊天（當庭指認），說她有朋友在幫人看病，有治糖尿病的
  藥，藥她有吃過，吃了會好，要介紹其前往，當天就帶其等搭
  計程車去杭州南路一處住宅，被告介紹一名年近60歲之男子是
  黃醫師，稱是朋友介紹的，該名男子為其看眼睛、把脈，並拿
  黑色藥膠出來，說是中藥，燉煮後可以治糖尿病，很有效，本
  來要6 萬元，其告稱沒這麼多錢，該名男子後來說要3 萬元，
  被告全程在場。其拿取黑色藥膠後，被告叫在場另外一名男子
  開車載其前往板橋新海郵局領3 萬元，其交付3 萬元給那名男
  子後就各自回家（本院卷第35至36頁）。於警員詢問時證稱：
  94年6 月27日中午至馬偕醫院看病領藥時，一名自稱謝太太，
  本姓王之女子向其搭訕，問其有什麼病，說她有個朋友黃醫師
  有一帖藥專治糖尿病，她父親也是吃了那帖藥痊癒的，謝小姐
  當場打電話與黃醫師聯繫後，即將其帶往紹興南路（地址不詳
  ）取藥，該名女子說這是一種治療糖尿病的藥自大陸藥草提煉
  ，須將藥物浸米酒75天後始能服用（94年度偵字第19594 號卷
  第11頁）等語。由證人丙○○前述證言，參以被告於本院審理
  時坦承證人丙○○證述之過程（本院卷第101 頁反面），於檢
  察官訊問時亦坦承前往馬偕醫院向病患介紹醫療效果之行為約
  有2 、3 次（94年度核退字第3104號卷第8 頁）等語可知，被
  告於94年6 月27日中午前往馬偕紀念醫院，自稱謝太太，與等
  候領藥之證人丙○○及其配偶攀談，得知證人丙○○身受糖尿
  病之苦，即告稱其友人在幫人看病，有治糖尿病的藥，其本身
  吃過後因此痊癒，證人丙○○及其配偶遂隨被告前往搭計程車
  前往杭州南路（或紹興南路附近，地址不詳）一處住宅與黃麥
  克見面，由黃麥克佯以觀眼、把脈等行為問診，繼而取出黑色
  藥膠，佯稱以米酒浸泡75天後燉煮服用，治療糖尿病極具療效
  等語，致證人丙○○陷於錯誤，誤信該等黑色藥膠確有被告與
  黃麥克宣稱可治療糖尿病之療效，同意以3 萬元購買，被告並
  指示在場另名成年男子載送證人丙○○前往板橋新海郵局領出
  3 萬元，由該名男子取得3 萬元後離去等情，堪以認定。至證
  人丙○○就部分聽聞之陳述究係被告或「黃醫師」所為，雖略
  有混淆，惟不論係被告或該名「黃醫師」所為，均屬二人間之
  行為分擔方式而已，被告既指示在場男子帶領證人丙○○前往
  郵局領錢，其與黃麥克等數名男子間有共同詐欺取財之犯行，
  已臻明確。
(三)證人即告訴人丁○於本院審理時結證稱：其在榮民總醫院看過
  被告（當庭指認），當時其兒子身體不好，有糖尿病，其前往
  榮民總醫院幫兒子拿藥，等車時在看西藥房關於糖尿病藥品的
  廣告，被告過來將其拉到旁邊問其在看什麼藥，其告知後，被
  告稱她婆婆也有糖尿病，去找一個醫生，吃他的藥很有用，她
  現在剛好要去拿藥，如果其願意，要載其前往，接著打電話叫
  1名年約40、50歲之男子過來接送，3個人一起去社子某棟大樓
  1樓，有擺一些桌椅，好像客廳，另1名年約40、50歲之男子出
  來，被告介紹該名男子是醫生，告知該名男子關於其兒子之情
  形，就拿出一堆藥，一盒一盒的，說這種藥很難拿，是他父親
  傳來的藥，治糖尿病很好用，對骨頭也很有效，叫其買1個甕
  2000元，又買了酒，忘記買了幾瓶，連藥總共要10幾萬，其告
  稱沒這麼多錢，被告除了向醫生介紹其情形外，還說如果其錢
  不夠，那包藥她要拿，她是先讓其購買，本來是她要的，後來
  講一講說5、6萬，當場把藥連酒都泡在甕裡交其帶回，現場除
  載其前往社子之男子及醫生外，尚有另1名個男子幫忙浸藥，
  並幫其把藥載回家，其自家中拿了2萬元交付該名男子，次日
  湊到錢再打電話給該名醫生，約在橋頭等，其把錢交給那名醫
  生，後來發現連塑膠袋都浸在藥裡面（本院卷第36頁至第37
  頁反面）等語。於警員詢問時證稱：其於94年5月下旬因憂鬱
  症、糖尿病、骨頭痠痛前往榮民總醫院看病拿藥時，一名年約
  50歲，自稱姓王之女子向其搭訕，說她有一帖藥專治骨頭痠痛
  ，其稱可以試試看，王小姐即打電話叫其先生將之載往社子拿
  藥，另名男子將藥拿出來，說藥是國外來的，包括1個甕及1包
  藥片，浸泡45天才能服用，要10萬元，最後其交付5萬8200 元
  （94年度偵字第19594號卷第8至9頁），於檢察官訊問時結證
  稱：價錢是那個醫生講的（同卷第62頁）等語。又被告於檢察
  官訊問時雖自承：其去過榮總、陽明國軍醫院看病，都是叫其
  父親王再來坐在那邊等（同卷第62頁），94年5月下旬去榮總
  看病，是自己去（95年度偵字第24682號卷第33頁）等語。惟
  依中央健康保險局94年11月15日健保醫字第0940033432號函所
  檢附被告94年5月間之就診資料（同卷第74頁）顯示，被告於
  94年5月間僅於5月4日曾前往榮民總醫院就診1次，而依王再來
  之就診資料（同卷第76頁）亦可知，王再來於94年5月間全無
  前往榮民總醫院之就診紀錄，由此觀之，被告於94年5月間不
  止1次於自己及王再來均無就診需求之情況下，或單獨前往，
  或偕同王再來前往榮民總醫院。據此，證人丁○前述證言，應
  可採信，足認被告於94年5月間前往臺北市○○路○段201號臺
  北榮民總醫院，利用證人丁○觀看治療糖尿病廣告之機會與之
  攀談，並推銷宣稱可治癒糖尿病、骨頭痠痛之藥品，並告以其
  婆婆也因糖尿病求診某醫生，服藥後即見效等語，使證人丁○
  同意隨之前往求診，被告並以電話指示1名年約40、50歲之男
  子驅車接送3人一起前往社子某棟大樓1樓類似住宅之處，經被
  告介紹另名在場年約40、50歲之男子為醫生，並陳述證人丁○
  之情況，該名男子即取拿一盒一盒的藥品，佯稱這種藥很難拿
  ，是父親傳下之藥方，治療糖尿病效果極佳，對骨頭酸痛也很
  有效，要求其以2000元購買甕1個，並購買酒及不明物品放入
  甕內泡製，合計要價10幾萬，被告並於證人丁○稱無力購買，
  正在猶豫之際，在旁佯稱該包藥係其欲購買，先讓予證人丁○
  ，如證人丁○錢不夠，其即欲購買該包藥等語，該名自稱醫生
  之男子亦附和願意以5、6萬元出售，使證人丁○誤信該份不明
  藥物確有治療糖尿病及骨頭痠痛之療效，且可以較低之價格購
  得，而同意以5萬8000元購買，由在場另名男子當場將不明物
  品及酒倒入甕內浸泡，並代為送回證人丁○住處，證人丁○並
  自家中拿取2萬元交付該名男子，次日再打電話予該名自稱醫
  生之男子，約在橋頭交付餘款等情，堪以認定。
(四)證人乙○○取得之黑褐色塊狀固體31小塊及證人丁○取得之藥
  酒1 瓶，經本院送臺北醫學大學生藥學研究所就定結果顯示，
  均無明顯降血糖之效果，於治療糖尿病之臨床上似無應用價值
  ，於中風病患之抗血栓藥效於臨床上亦仍待評估。又前述物品
  於極高劑量時，雖有清除自由基之功能（可減輕心臟血液循環
  系統之障礙，漸接助益中風病患之健康），但生物服用後之可
  用率，及人體服用後之效果，均尚待研究等情，有該研究所97
  年8 月6 日出具之鑑定報告（本院卷第70至81頁）可憑，足認
  被告與黃邁克所販賣之物品並無所宣稱治療糖尿病及中風之療
  效。其次，被告於警員詢問時雖供稱其兜售之物品係百草龜鹿
  二仙膠，成分為青草、龜板、鹿角（94年度偵字第19594 號卷
  第24頁）等語。惟依行政院衛生署中醫藥委員會95年7 月31日
  衛中會藥字第0950008577號函檢送之中國醫學大辭典節本之記
  載，所謂龜鹿二仙膠係指以龜版、鹿角、枸杞、人參等材料熬
  煮成膏狀（同卷第115 至第116 頁），而扣案黑褐色塊狀固體
  31小塊經行政院衛生署藥物食品檢驗局檢驗結果，卻僅驗出馬
  鹿或紅鹿之DNA ，均無龜、枸杞、人參成份，亦有行政院衛生
  署藥物食品檢驗局95年9 月13日藥檢參字第0950017371號檢驗
  報告書（同卷第124 頁）在卷可憑，足認被告與黃麥克等數名
  男子所販賣之物品既非龜鹿二仙膠，亦無所宣稱之治療糖尿病
  、中風等療效，其等卻以前述詐術，使證人丁○、乙○○、丙○○等人誤信被告與黃麥克所言，而分別交付價款購買，足證
  被告與黃麥克等人確有向證人丁○、乙○○、丙○○施用詐術
  之行為，並致前述證人陷於錯誤而交付金錢之事實。
(五)綜上所述，本件證據明確，已可認定被告與黃麥克等人有事實
  欄所載之犯行，應依法論科。
三論罪科刑之依據
(一)被告甲○○行為後，刑法已於94年2 月2 日修正公布，並於95
  年7 月1 日施行，修正後第2 條第1 項規定：「行為後法律有
  變更者，適用行為時之法律。但行為後之法律有利於行為人者
  ，適用最有利於行為人之法律。」此項修正乃為符合刑法第1
  條罪刑法定主義之要求，貫徹法律禁止溯及既往原則，屬規範
  行為後法律變更所生新舊法律比較適用之準據法，無比較新舊
  法之問題，應逕適用修正後刑法決定新舊法之適用，先予敘明
  。又刑法第2 條第1 項既曰法律，自較刑之範圍為廣；除法律
  有特別規定者（如修正後刑法第2 條第2 項非拘束人身自由之
  保安處分適用裁判時法，修正後刑法施行法第9 條之3 規定之
  情形），應依其規定；或事關執行之緩刑之宣告，或犯罪在刑
  法修正施行前，自首在刑法施行後之自首部分，或程序之規定
  （程序從新，如刑法第40條沒收宣告之程序規定），應適用裁
  判時之修正後刑法之規定外；依修正後刑法第2 條第1 項比較
  時，應就罪刑有關之共犯、未遂犯、連續犯、牽連犯、結合犯
  ，以及累犯加重，自首減輕暨其他法定加減原因（如身分加減
  ）與加減例等一切情形，綜其全部之結果而為比較後整個適用
  ，不能割裂而分別適用有利益之條文，最高法院95年5 月23日
  著有95年度第8 次刑庭會議決議可參。茲就新舊法之比較適用
  依序說明如下：
(1)罰金刑：被告所犯刑法第339 條之罪有罰金刑之處罰，自72年
  6 月26日（即罰金罰鍰提高標準條例修正公布日）迄今均未修
  正，其罰金法定刑最高額為銀元1000元，依罰金罰鍰提高標準
  條例第1 條前段提高10倍後為銀元1 萬元，再經依現行法規所
  定貨幣單位折算新臺幣條例第2 條折算後為新臺幣3 萬元。而
  刑法施行法於95年7 月1 日修正施行後，依該法第1 條之1 第
  1 項規定，刑法所定罰金之貨幣單位為新臺幣，並依同條第2
  項就其所定數額提高為30倍，依此折算，刑法第339 條之罰金
  法定刑最高額亦為新臺幣3 萬元，與修正前無異。揆諸本條第
  2 項之立法意旨為「考量新修正之刑法施行後，不再適用『現
  行法規所定貨幣單位折算新臺幣條例』，為使罰金數額趨於一
  致，避免衍生新舊法比較適用問題，以緩和實務適用法律之衝
  擊之前提下，規定第2 項如上」，顯見刑法施行法第1 條之1
  第1 項、第2 項增訂之目的乃將刑法分則罰金刑之貨幣單位從
  「銀元」轉換為「新臺幣」，以釐清我國先前易生混淆之貨幣
  單位系統，與罪刑無涉，無新舊法比較適用之問題，且無再適
  用罰金罰鍰提高標準條例第1 條提高倍數規定之餘地。惟因修
  正前刑法第33條第5 款關於「罰金：1 元以上」之規定，修正
  為「罰金：新臺幣1 千元以上，以百元計算」，故刑法分則法
  定本刑中列有罰金者，其法定最低度罰金因之提高，涉及科刑
  規範變更，故仍有比較新舊法之必要（最高法院96年度臺上字
  第1464號判決意旨參照）。本件經比較結果，以舊法有利於行
  為人，自應適用修正前刑法第33條第5 款之規定，定其罰金部
  分之法定刑。
(2)共同正犯：修正前刑法第28條規定：「二人以上共同『實施』
  犯罪之行為者，皆為共同正犯」，上訴人行為後，新法修正為
  ：「二人以上共同『實行』犯罪之行為者，皆為共同正犯」；
  將舊法之「實施」修正為「實行」。原「實施」之概念，包含
  陰謀、預備、著手及實行等階段之行為，修正後僅共同「實行
  」犯罪行為始成立共同正犯，是新法共同正犯之範圍已有限縮
  ，排除陰謀犯、預備犯之共同正犯，新舊法就共同正犯之範圍
  既因此而有所變動，自屬犯罪後法律有變更（最高法院97年度
  臺上字第1622號判決意旨參照）。本件被告屬實行行為之共同
  正犯，經比較修正前、後之規定，對被告而言並無較不利。
(3)連續犯：刑法修正後，刪除第56條連續犯之規定，此刪除雖非
  犯罪構成要件之變更，但顯已影響行為人刑罰之法律效果，自
  屬法律有變更，經比較新、舊法結果，舊法第56條連續犯之規
  定乃將被告之數行為以一罪論，較有利被告。
(4)綜合上述各條文修正前後之比較，行為時之法律較有利於行為
  人，依刑法第2 條第1 項前段之規定，應整體適用被告行為時
  即修正前刑法之規定。
(二)核被告所為，係犯刑法第339 條第1 項詐欺取財罪。其與黃麥
  克等人間有犯意聯絡及行為分擔，為共同正犯。其先後多次詐
  欺取財犯行間之時間緊接，方式相同，觸犯構成要件相同之罪
  名，顯係基於概括犯意反覆為之，為連續犯，應以一罪論，並
  依法加重其刑。本院審酌被告雖前無科刑紀錄，且已返還5 萬
  5000元予告訴人乙○○，惟其以詐欺手段販賣不明物品予他人
  食用，枉顧他人生命身體健康，對社會秩序危害極大，且犯後
  否認犯行，供詞反覆，甚至對其返還所收款項予告訴人乙○○
  之舉，謔稱係怕告訴人乙○○抓狂會中風，其另外向黃麥克要
  ，要不回來算其倒楣（95年度偵字第24682 號卷第24頁）等語
  ，顯無悔悟之心等一切情狀，量處如主文所示之刑。另被告之
  犯罪合於中華民國96年罪犯減刑條例第2 條第1 項第3 款之規
  定，應將宣告刑予以減刑。至扣案黑褐色塊狀固體31小塊及藥
  酒1 瓶業經被告分別交付予告訴人乙○○及丁○，已分屬告訴
  人乙○○及丁○所有，自不得諭知沒收，附此敘明。
四不另為無罪諭知部分
(一)公訴意旨另以被告於94年6 月22日下午某時許前往臺北巿中山
  區○○○路○ 段92號馬偕紀念醫院內佯裝候診病患，向告訴人
  戊○○謊稱其可介紹藥品治療骨刺，致戊○○隨同前往臺北市
  ○○○路某住宅與真實姓名年籍不詳之男子見面，由該名男子
  佯稱販售鹿茸藥酒，價值20萬元，並現場裁切鹿茸1 支以取信
  告訴人戊○○，致告訴人戊○○陷於錯誤，交付20萬元現金給
  自稱為表弟之成年男子等語，認被告另涉犯詐欺取財罪嫌。然
  而，依證人即告訴人戊○○於本院審理及於檢察事務官詢問時
  陳述之過程觀之，雖與被告行騙之地點、手段極為相似，惟證
  人戊○○於檢察事務官詢問時提示被告之口卡照片予其指認時
  ，證稱被告係在馬偕醫院樓下等候之嫂嫂，與之搭訕之女子較
  年輕（95年度偵字第24682 號卷第50頁）等語，與檢察官起訴
  之事實已不一致，而證人戊○○於本院審理時復結證稱，其於
  檢察事務官詢問當時是說有一點像，沒有看到本人，現在已經
  不記得了（本院卷第99頁）等語，從未指認被告即為行騙之人
  ，且被告為事實欄所載詐欺取財犯行時，並非僅與黃麥克二人
  共同為之，尚有多名男子參與其中，交付不明藥物之地點亦非
  一致，顯示該等詐騙成員眾多，則證人戊○○遭詐騙該次是否
  確係被告所為，即非無疑，自不得遽認被告於94年6 月22日有
  詐騙證人戊○○之行為，公訴人所舉證據不足以證明被告有公
  訴人所指前述犯行。惟公訴人既認此部份事實與業已起訴並經
  本院論罪科刑之詐欺取財行為有連續犯之裁判上一罪關係，爰
  不另為無罪之諭知。
(二)公訴意旨另以被告明知黃麥克提供之藥品，係未經衛生署檢驗
  合格之藥品，而仍兜售，認其另涉犯藥事法第83條第1 項販賣
  偽藥罪嫌。然而，藥事法第83條第1 項所稱偽藥，係指未經核
  准，擅自製造之藥品，或所含有效成分之名稱，與核准不符之
  藥品，或將他人產品抽換或摻雜之藥品，或塗改或更換有效期
  間之標示之藥品。而藥事法所稱藥物，係指藥品及醫療器材，
  所稱藥品，係指載於中華藥典或經中央衛生主管機關認定之其
  他各國藥典、公定之國家處方集、各該補充典籍之藥品，或雖
  未載於前述文獻，但使用於診斷、治療、減輕或預防人類疾病
  之藥品，或其他足以影響人類身體結構及生理機能之藥品，或
  用以配製前3 款所列之藥品，藥事法第20條、第4條、第6條分
  別定有明文。公訴意旨既未指明被告所販賣者，究屬藥事法第
  20條所規範之何種偽藥，而扣案黑褐色塊狀固體31小塊經行政
  院衛生署藥物食品檢驗局檢驗結果，僅驗出馬鹿或紅鹿之DNA
  ，均無龜、枸杞、人參成份等情，非屬中國醫學大辭典所載龜
  鹿二仙膠，已詳述於前，則該局所驗出之馬鹿或紅鹿之DNA ，
  究屬何項中華藥典或經中央衛生主管機關認定之其他各國藥典
  、公定之國家處方集，或各該補充典籍所載藥品，亦屬不明，
  至本院依職權派員調取之藥酒1 瓶已經混合不明液體，是否仍
  與告訴人丁○所見盒裝物品成份相同，尚非無疑，均無從確定
  屬藥事法所定何種藥品。又被告與黃麥克所為均在使用詐術誘
  使告訴人等相信所販售之物品具有所宣稱之療效，達其詐欺取
  財之目的，而非使用於診斷、治療、減輕或預防人類疾病，且
  扣案黑褐色塊狀固體31小塊及藥酒1 瓶經鑑定結果，均無明顯
  降血糖或治療中風之效果，亦已詳述如前，自亦難認扣案物品
  有足以影響人類身體結構及生理機能之效能。綜上，公訴人以
  被告與黃麥克等人共犯藥事法第83條第1 項販賣偽藥罪部分，
  自屬無據，惟公訴人既認此部份事實與業已起訴並經本院論罪
  科刑之詐欺取財行為有牽連犯之裁判上一罪關係，亦不另為無
  罪之諭知。
五適用之法條：刑事訴訟法第299 條第1 項前段，刑法第2 條第
  1 項前段、第339 條第1 項，修正前刑法第28條、第56條，刑
  法施行法第1 條之1 ，中華民國96年罪犯減刑條例第2 條第1
  項第3 款、第7 條。
本案經檢察官李建論到庭執行職務
中    華    民    國    97    年    10    月    29    日
                  刑事第十五庭  審判長法  官  廖紋妤
                                      法  官  孫惠琳
                                      法  官  邱蓮華
上正本證明與原本無異。
如不服本判決，應於判決送達後10日內向本院提出上訴狀（應抄
附繕本）。告訴人或被害人如對於本判決不服者，應具備理由請
求檢察官上訴，其上訴期間之計算係以檢察官收受判決正本之日
期為準。
                                      書記官  葉宜玲
中    華    民    國    97    年    10    月    29    日
附錄論罪科刑法條
刑法第339條第1項
意圖為自己或第三人不法之所有，以詐術使人將本人或第三人之
物交付者，處5 年以下有期徒刑、拘役或科、或併科1000元以下
罰金。


司法院資訊處製作；財團法人民間司法改革基金會備份。
